【裁判字號】    97,交聲,268
【裁判日期】    980120
【裁判案由】    違反道路交通管理處罰條例聲明異議
【裁判全文】
臺灣苗栗地方法院交通事件裁定         97年度交聲字第268號
原處分機關  交通部公路總局新竹區監理所苗栗監理站
異  議  人
即受處分人  甲○○
上列異議人即受處分人因違反道路交通管理處罰條例案件，對交
通部公部總局新竹區監理所苗栗監理站於民國97年12月3 日所為
之竹監苗字第裁54-A01WH5261號處分（原舉發案號：北市警交大
字第A01WH5261 號），聲明異議，本院裁定如下：
 主  文
原處分撤銷。
甲○○不罰。
    理  由
一、原處分意旨略以：異議人即受處分人甲○○駕駛車牌號碼57
    3-HF號營業貨運曳引車，於民國97年8 月18日12時52分許，
    行經臺北市○○路○段15號前為臺北市政府警察局交通警察
    大隊員警舉發「領有普通駕駛執照，以駕駛為職業」違規；
    嗣異議人於舉發通知單所載期限內到案申訴，經原處分機關
    函請原舉發單位查覆後，仍認異議人有上開違規行為明確，
    乃依道路交通管理處罰條例第21條之1 第1 項第4 款暨違反
    道路交通管理事件統一裁罰基準及處理細則第41第4 項規定
    ，於97年12月3 日裁處異議人罰鍰新臺幣4 萬元，原處分並
    無不法等語。
二、異議意旨略以：異議人當日係陪同父親駕駛車號573-HF營業
    曳引車至木柵路載運土坊，嗣因中午休息，父親將車輛停於
    木柵路五段前，利用空檔去工廠上洗手間，並交代異議人於
    車上看顧車輛，異議人遂坐在駕駛座上，未料卻遭警察開單
    ，指控異議人持大客車駕駛聯結車駛執聯結車，致遭裁決處
    以4 萬元之罰鍰，惟異議人僅係坐在車上，並未有任何駕駛
    行為，為此向法院聲明異議，請求撤銷原處分等語。
三、經查：
（一）按犯罪事實應依證據認定之，無證據不得認定犯罪事實，
      刑事訴訟法第154 條第2 項定有明文。次按法院受理有關
      交通事件，準用刑事訴訟法之規定，復為道路交通管理處
      罰條例第89條前段所明定。故依最高法院76年台上字第49
      86號判例所揭示：「認定犯罪事實所憑之證據，雖不以直
      接證據為限，間接證據亦包括在內，然而無論直接或間接
      證據，其為訴訟上之證明，須於通常一般之人均不致有所
      懷疑，而得確信其為真實之程度者，始得據為有罪之認定
      ，倘其證明尚未達到此一程度，而有合理之懷疑存在時，
      事實審法院復已就其心證上理由予以闡述，敘明其如何無
      從為有罪之確信，因而為無罪之判決，尚不得任意指為違
      法」之意旨，亦即刑事訴訟法上，法院認定事實之最重要
      原則之一，即認定被告有罪，就該有罪事實不能有任何之
      合理懷疑存在之原則，於法院審理行為人違反道路交通管
      理處罰條例案件時，亦當有其適用。換言之，法院於審理
      行為人違反道路交通管理處罰條例案件，於為事實之認定
      時，如就原處分機關所認定行為人違規之事實仍有合理之
      懷疑，而無法確信行為人確有該當於道路交通管理處罰條
      例各該處罰條文之構成要件事實時，即應依刑事訴訟法上
      待證事實「倘有懷疑，則應從被告之利益作解釋」之證據
      法則，作對異議人有利之認定，合先敘明。
（二）本件交通違規之取締經過，業經證人即本件舉發員警唐嘉
      駿於本院調查時到庭具結證稱：「當時在木柵路沿線發現
      不只一台貨車，當天是我們例行性的巡邏看到的，我發現
      這台車時，車子是在發動中，而公車站及附近不能臨停的
      ，所以我就上前告知車上之人即異議人違規事實，此處不
      能臨停，請出示行照、駕照，然後我就依照作業程序查詢
      異議人之證件，車籍沒問題，但駕照有問題，資料顯示他
      是持一般大客車駕駛執照，他當時是坐在駕駛座上，我就
      告知另一條違規事實，他有反應，但詳細內容我忘了」、
      「（一般開貨車是否會有助手在旁？）會有」、「（本件
      有無可能是助手或駕駛人不是真正的駕駛人？）其實有可
      能，但在現場是臨停，且車子是在發動當中，且異議人坐
      在駕駛座上」等語（見本院98年1 月14日訊問筆錄）。是
      依證人上開證述，僅能證明異議人當時係坐在駕駛座上，
      然並無從證明異議人有任何駕駛行為。縱使當時車子係處
      於發動狀態，證人亦未親眼目睹異議人有發動車子之行為
      ，不能排除異議人僅係坐在車上，而非該車輛實際駕駛人
      之可能。此外，卷查亦無其他證據可資證明異議人有前揭
      違規情事，足見依現存卷內所有證據及所得使用之調查方
      法，對於異議人是否有違規事實，並無從為明確之認定，
      是本前揭對事實真偽有懷疑時，應將利益歸於受處分人之
      法則（罪疑唯輕法則），即應作對異議人有利之認定。
四、綜上所述，本件因舉發員警之舉證尚屬不足，復查無積極證
    據足證異議人確有上開違規行為，原處分機關未察，認異議
    人違反道路交通管理處罰條例第21條之1第1項規定而遽為前
    開裁決，即難認為允當，是異議人之異議為有理由，應由本
    院將原處分撤銷，改諭知異議人不罰，以資適法。
五、據上論斷，應依道路交通管理處罰條例第87條第2 項，道路
    交通案件處理辦法第20條前段，裁定如主文。
中    華    民    國    98    年    1     月    20    日
                  交通法庭  法  官  林 卉 聆
以上正本證明與原本無異。
如不服本裁定，應於裁定送達後5 日內向本院提出抗告狀。
                            書記官  楊 慧 萍
中    華    民    國    98    年    1     月    20    日


司法院資訊處製作；財團法人民間司法改革基金會備份。
